臺灣高等法院臺南分院民事裁定　96年度重上字第11號
上　訴　人　乙○○
　　　　　　　　　　號2樓
訴訟代理人　張巧妍　律師
複代理人　　蘇　暉　律師
被 上訴 人　丙○○
訴訟代理人　甲○○
　　　　　　己○○
被 上訴 人　戊○○
訴訟代理人　丁○○
上列當事人間請求分割共有物事件，上訴人對於中華民國95年12
月21日臺灣嘉義地方法院第一審判決（93年度重訴字第96號）提
起上訴，上訴人於民國96年7月16日為訴之追加，本院裁定如下
：
    主  文
上訴人追加之訴駁回。
追加之訴訴訟費用由上訴人負擔。
    理  由
一、按「訴之變更或追加，非經他造同意，不得為之。但第二百
    五十五條第一項第二款至第六款情形，不在此限」，為民事
    訴訟法第446條第1項所明定。次按民事訴訟法第255條第1項
    第2款所謂「請求之基礎事實同一」，係指變更、追加之訴
    與原訴之主要爭點有其共通性，各請求利益之主張在社會上
    可認為同一或關連，而就原請求之訴訟及證據資料，於審理
    繼續進行在相當程度範圍內具有同一性或一體性，得期待於
    後請求之審理予以利用，俾先後請求在同一程序得加以解決
    ，避免重複審理，進而為統一解決紛爭。
二、本件上訴人原起訴主張：系爭坐落嘉義縣民雄鄉○○段393
    地號，地目建、面積541平方公尺之土地（下稱系爭土地）
    ，為兩造所共有，應有部分各如附表所示，且系爭土地並無
    因物之使用目的不能分割之情形，兩造亦未訂有不分割之期
    限，則各共有人得隨時請求分割共有物，惟因兩造無法達成
    分割協議，爰依一般分割共有物請求權之法律關係，請求：
    兩造共有坐落嘉義縣民雄鄉○○段393地號，地目建，面積
    541平方公尺土地，准予分割，其分割方法如附圖二所示，
    即：編號(3)部分面積135.25平方公尺分歸被上訴人戊○○取
    得；編號(2)部份面積135.25平方公尺分歸被上訴人丙○○取
    得；編號(1)部分面積270.5平方公尺分歸上訴人乙○○取得
    。嗣上訴人以上開土地上之門牌號碼嘉義縣民雄鄉○○村○○
    鄰○○路36號、38號二間房屋，為兩造之被繼承人許滄明起
    造所有，現為兩造所公同共有，而於共有物分割事件，建物
    不能離土地而單獨存在，則共有土地與土地上房屋之分割於
    同一事件審理解決，對共有人間當然為最有利，且系爭土地
    及其地上房屋原均係兩造之被繼承人許滄明所有，其基礎事
    實同一，爰於本件準備程序時之民國（下同）96年7月16日
    為訴之追加，併請求：兩造所共有之坐落嘉義縣民雄鄉○○
    段393地號土地上之門牌號碼嘉義縣民雄鄉○○村○○鄰○○
    路36號、38號二間房屋，准予分割，其分割方法如附圖一所
    示，即：編號A部分面積120平方公尺（面積、位置以實測為
    準，下同）分歸被上訴人戊○○取得；編號B部份面積120平
    方公尺分歸被上訴人丙○○取得；編號C部分面積45平方公
    尺分歸上訴人乙○○取得。以上有上訴人提出民事追加暨準
    備書狀1份在卷足按（見本院卷第77頁至第82頁）。
三、然查，上訴人為此部分訴之追加之聲明，請求將系爭土地上
    房屋一併分割，與上訴人本件原起訴及上訴聲明所主張就系
    爭土地准予分割，並定共有物分割之方法間，前者係基於共
    有之『建物所有權』所生之分割共有物請求權（形成權）請
    求，後者則基於共有之『土地所有權』所生之分割共有物請
    求權（形成權）請求，兩者之基本事實並非相同，且請求內
    容亦異，復非擴張或減縮應受判決事項之聲明。依上開法條
    規定，非經他造即被上訴人同意不得為之。而查被上訴人於
    上訴人提出此追加之訴時，即96年7月16日本院準備程序時
    到場表示不同意上訴人之追加（見本院卷第74頁），且查無
    首揭民事訴訟法第255條第1項第2款至第6款所規定之情形，
    則上訴人此訴之追加於法自有未合，應予駁回。
四、依民事訴訟法第463條、第249條第1項第6款、第95條、第78
    條，裁定如主文。
中　　華　　民　　國　　96　　年　　 9　　月　　26　　日
                  民事第四庭    審判長法　官　王惠一
                                      法　官　林永茂
                                      法　官　王浦傑
上為正本係照原本作成。
如不服本裁定，僅得於收受本裁定正本送達後10日內，向本院提
出再抗告狀（須附繕本）依法應繳納抗告費新台幣1千元。
中　　華　　民　　國　　96　　年　　9 　　月　　27　　日
                                      書記官  廖英琇
附表：
┌────┬───────┬─────────┐
│共有人  │應有部分比例  │  訴訟費用負擔比例│
├────┼───────┼─────────┤
│乙○○  │1/2           │  1/2             │
├────┼───────┼─────────┤
│丙○○  │1/4           │  1/4             │
├────┼───────┼─────────┤
│戊○○  │1/4           │  1/4             │
└────┴───────┴─────────┘
